【裁判字號】    99,家訴,147
【裁判日期】    990903
【裁判案由】    宣告分別財產制
【裁判全文】
臺灣高雄地方法院民事判決             99年度家訴字第147號
原      告  台新國際商業銀行股份有限公司
法定代理人  甲○○
被      告  乙○○
被      告  丙○○
上列當事人間請求宣告夫妻財產制改用分別財產制事件，本院於
中華民國99年8 月18 日言詞辯論終結，判決如下：
    主      文
宣告被告乙○○、丙○○二人間之夫妻財產制改用分別財產制。
訴訟費用由被告乙○○負擔。
    事實及理由
一、原告起訴主張：緣被告即債務人乙○○，截至99年6 月10日
    止，上積欠有本金新台幣（下同）80,000元整及自94年10月
    20日起至清償日止按年息百分之15計算之利息。次查，茲因
    原告對於被告有上述之債權，期間迭經原告數次對乙○○催
    討，惟乙○○卻置之不理，拒償還上開債務。嗣後原告向鈞
    院聲請對乙○○強制執行，惟經執行無效致原告權無受償並
    發還99年度司執智字第21990 號債權憑證。又本案被告被告
    乙○○、丙○○二人為夫妻，爰依民法第1011條規定提起本
    訴等語。並聲明：求為判決准予宣告被告被告乙○○、丙○
    ○間之夫妻財產制改用分別財產制。
二、被告均未於言詞辯論期日到場，亦未提出書狀作何聲明或陳
    述。
三、本院判斷：
  (一)按夫妻未以契約訂立夫妻財產制者，除本法另有規定外，以
    法定財產制為其夫妻財產制，民法第1005條定有明文。又債
    權人對於夫妻一方之財產已為扣押，而未得受清償時，法院
    因債權人之聲請，得宣告改用分別財產制，民法第1011條亦
    定有明文。而所謂未得受清償，包括全無可扣押之物或所扣
    押之物數量不足，及所扣押之財產不足清償該為扣押之債權
    人債權等情形，最高法院89年度臺上字第854 號判決意旨可
    供參照。
  (二)經查，原告主張被告乙○○、丙○○二人現姻關係仍存續中
    ，婚後未約定夫妻財產制，而截至99年6 月10日止，上積欠
    有本金新台幣（下同）80,000元整及自94年10月20日起至清
    償日止按年息百分之15計算之利息。因逾期未償還上開款項
    ，經原告聲請強制執行，而被告乙○○名下無任何財產可供
    執行，原告因而取得債權憑證，是被告乙○○並無任何財產
    足供清償原告之債權等情，業據原告提出臺灣士林地方法院
    債權憑證、戶籍謄本等件為證，而被告未於言詞辯論期日到
    場，亦未提出書狀做何聲明或陳述供本院審酌，本院依原告
    提出之上開證據調查之結果，堪信原告之主張為真實。。
  (三)綜上，被告二人於結婚時，若未以契約訂立夫妻財產制，依
    照前開規定，應以法定財產制為其夫妻財產制；又原告為被
    告乙○○之債權人，且經其聲請強制執行後，被告乙○○並
    無財產可供扣押而未受償，揆諸上開說明，應屬已為扣押，
    而未得受清償之情形，是原告依民法第1011條之規定，請求
    宣告被告乙○○、丙○○二人間之夫妻財產制改用分別財產
    制，即屬有據，應予准許。
  (四)又本件訴訟肇因於被告乙○○之財產未能清償債權人即原告
    之故，是共同被告二人間於本件訴訟之利害關係顯有差異，
    經本院審酌後，本件訴訟費用自應由被告乙○○負擔較為合
    理，附此敘明。
四、訴訟費用負擔之依據：民事訴訟法第78條、第85條第1 項但
    書。
中    華    民    國    99    年    9     月    3    日
                          家事庭法  官  劉建利
以上正本係照原本作成。
如對本判決上訴，須於判決送達後20日之不變期間內，向本院提
出上訴狀。
中    華    民    國    99    年    9     月    6    日
                                書記官  張金蘭

司法院資訊處製作；財團法人民間司法改革基金會備份。
